【裁判字號】    98,訴,1098
【裁判日期】    980525
【裁判案由】    毒品危害防制條例
【裁判全文】
臺灣板橋地方法院刑事判決              98年度訴字第1098號
公  訴  人  臺灣板橋地方法院檢察署檢察官
被      告  甲○○
上列被告因違反毒品危害防制條例案件，經檢察官提起公訴（九
十八年度毒偵字第九０九號），本院於通常程序之準備程序中，
被告自白犯罪，經告以簡式審判之旨，並聽取當事人意見後，裁
定改依簡式審判程序審理，並判決如下：
    主    文
甲○○犯以下之罪：
壹、施用第一級毒品，累犯，處有期徒刑拾月。
貳、施用第二級毒品，累犯，處有期徒刑肆月，扣案第二級毒品
    甲基安非他命壹袋（驗餘淨重零點零肆伍柒公克）沒收銷燬
    。
、以上所諭知多數有期徒刑部分，應執行有期徒刑拾壹月。
    犯罪事實
一、甲○○前於民國八十七年間，因施用毒品案件，經臺灣臺北
    地方法院裁定送勒戒處所觀察、勒戒，認有繼續施用毒品傾
    向，經同院裁定送戒治處所施以強制戒治，於八十九年二月
    二十四日執行期滿，並經臺灣臺北地方法院檢察署檢察官於
    八十九年三月十三日以八十九年度戒毒偵字第七十四號為不
    起訴  處分確定。又於八十九年間，因施用毒品案件，經本
    院裁定送戒治處所施以強制戒治，檢察官並據以起訴，經本
    院以八十九年度易字第二三二一號判處有期徒刑八月確定，
    強制戒治則  於九十年五月四日執行期滿。又於九十一年間
    ，因施用毒品案件，經本院裁定送強制戒治（嗣因法律修正
    而出所），另經本院分別判處有期徒刑九月、五月，應執行
    有期徒刑一年，於九十三年十二月二十七日縮刑期滿執行完
    畢。又於九十四年間因施用毒品案件，經臺灣臺北地方法院
    以九十五年度易字第二五五號判處有期徒刑十月，由臺灣高
    等法院以九十五年度上易字第二二七八號駁回上訴確定。又
    於九十五年間因施用毒品案件，經本院以九十五年度訴字第
    一六四七號判處有期徒刑一年確定，與前案定其刑為有期徒
    刑一年八月。同年間因施用毒品案件，經本院以九十五年度
    訴字第三六九五號判處有期徒刑八月確定。前開三案經臺灣
    高等法院以九十六年度聲減字第一八一九號裁定減刑並更定
    應執行刑為有期徒刑一年一月。又於九十六年間，因施用毒
    品案件，經本院以九十六年度訴字第一五九號分別判處有期
    徒刑八月、四月，應執行有期徒刑十月確定，再經本院以九
    十六年度聲減字第七０一五號裁定減刑並定應執行有期徒刑
    五月，與前開應執行有期徒刑一年一月部分，於九十六年二
    月六日入監接續執行，並於九十七年七月二十五日縮刑期滿
    執行完畢。詎其猶未戒除毒癮，另基於施用第一級毒品海洛
    因、第二級毒品甲基安非他命之犯意，先於九十八年一月十
    八日某時許，在臺北縣永和市○○路二百二十六巷十號，以
    將第一級毒品海洛因加水稀釋置入針筒（業已丟棄滅失）內
    施打方式，施用第一級毒品海洛因一次；隨即又將第二級毒
    品甲基安非他命置入玻璃球吸食器（業已丟棄滅失）內，以
    燒烤之方式，施用第二級毒品甲基安非他命一次。嗣於九十
    八年一月十九日二十時五十分許，為警於臺北縣樹林市○○
    街十六巷十六號前查獲，並扣得其用餘之第二級毒品甲基安
    非他命一袋（驗餘淨重零點零四五七公克）。
二、案經臺北縣政府警察局樹林分局報告臺灣板橋地方法院檢察
    署檢察官偵查起訴。
    理    由
一、訊據被告甲○○對於上揭犯罪事實均坦承不諱（見本院九十
    八年五月十一日審判筆錄第二頁），被告為警查獲時，經採
    集其尿液送驗結果，呈鴉片類及甲基安非他命之陽性反應，
    此有臺灣檢驗科技股份有限公司所出具之濫用藥物檢驗報告
    在卷可稽。又被告經警查獲之米白色結晶及結晶塊一袋，經
    鑑定結果，均亦確係第二級毒品甲基安非他命無誤，此有交
    通部民用航空局航空醫務中心毒品鑑定書一份在卷足憑，足
    認被告於本院審理中出於任意性之自白與事實相符，從而本
    件事證明確，被告犯行已堪認定。
二、按於九十二年七月九日新修正並於九十三年一月九日施行之
    毒品危害防制條例刪除二犯及三犯之規定，一改修法前繁雜
    之處遇程序，僅將施用毒品者簡化區分為初犯、再犯，並認
    施用毒品者係屬病患性犯人，以觀察、勒戒戒除其身癮，並
    以強制戒治去除其心癮。經觀察、勒戒或強制戒治執行完畢
    釋放後，若係五年後再犯該條例第十條施用毒品罪者，與同
    條例第二十條第一項、第二項關於「初犯」之處理方式相同
    ，檢察官應先聲請法院裁定令被告入勒戒處所觀察、勒戒，
    並視有無繼續施用毒品傾向，決定應予釋放、為不起訴之處
    分，或應聲請法院裁定令入勒戒處所強制戒治；若係五年內
    「再犯」同條例第十條施用毒品罪者，依同條例第二十三條
    第二項規定，檢察官則應依法追訴。觀諸該條例第二十條第
    三項之修正理由：「觀察、勒戒或強制戒治五年後再犯者，
    顯見前所實施之觀察、勒戒或強制戒治已足以遮斷其施用毒
    品之癮，為期自新及協助其戒除毒癮，對此五年後再犯者，
    爰明定仍適用初犯之規定，先經觀察、勒戒、強制戒治之程
    序。」及同條例第二十三條第二項之修正理由：「為配合簡
    化施用毒品犯之刑事處遇程序，並鑑於經觀察、勒戒或強制
    戒治執行完畢釋放後五年內再犯者，其再犯率甚高，原據以
    實施之觀察、勒戒及強制戒治既已無法收其實效，自應施以
    刑事處遇。」顯然如施用毒品者係前經觀察、勒戒或強制戒
    治等治療程序執行完畢五年後，始再施用毒品之「初犯」，
    因前所執行之觀察、勒戒或強制戒治已足收戒除毒癮之效，
    自應重新執行觀察、勒戒或強制戒治等治療程序，並於治療
    程序執行完畢後，由檢察官為不起訴處分，毋庸對之追訴處
    罰；反之，在「再犯」之情形，因其先前所為治療程序顯未
    能收戒斷毒癮之效，且考量施用毒品者之再犯率偏高，乃簡
    化其刑事處遇程序，而逕予追訴處罰，不再施以治療程序。
    參酌上開立法理由，修正毒品危害防制條例就施用毒品者，
    祇於「初犯」及「五年後再犯」二種情形，有其追訴條件之
    限制，即須於初犯經觀察、勒戒或強制戒治釋放後，「五年
    內均無施用毒品之行為」，始能認其前所實施之觀察、勒戒
    或強制戒治已足遮斷毒癮，而得於五年後再犯時，再予適用
    初犯之規定，重行觀察、勒戒等程序。倘五年內已經再犯，
    被依法追訴處罰，縱其第三次（或第三次以上）施用毒品之
    時間在初犯釋放五年以後，即與「五年後再犯」之情形有別
    ，且因已於「五年內再犯」，顯見其再犯率甚高，原實施觀
    察、勒戒或強制戒治，已無法收其實效，而無五年戒斷期之
    存在，自無再經觀察、勒戒及強制戒治之必要，應由檢察官
    逕行起訴，始符新法修正之本旨。經查，本案被告前於十七
    年間，因施用毒品案件，經臺灣臺北地方法院裁定送勒戒處
    所觀察、勒戒，認有繼續施用毒品傾向，經同院裁定送戒治
    處所強制戒治，於八十九年二月二十四日執行期滿，並經臺
    灣臺北地方法院檢察署檢察官於八十九年三月十三日以八十
    九年度戒毒偵字第七十四號為不起訴處分確定。又於八十九
    年間，因施用毒品案件，經本院裁定送戒治處所強制戒治，
    檢察官並據以起訴，經本院以八十九年度易字第二三二一號
    判處有期徒刑八月確定，強制戒治則於九十年五月四日執行
    期滿等情，此有臺灣高等法院被告前案紀錄表附卷可稽。而
    本案被告既曾於上開強制戒治行完畢後（即九十年五月四日
    ）五年內，已再犯施用毒品案件，並經判刑確定，則本案被
    告於九十八年一月十八日，分別施用第一級毒品及第二級毒
    品之犯行，雖係於前揭強制戒治後逾五年之再犯，惟依上開
    說明，足認被告經上開強制戒治之執行後，未足以遮斷其施
    用毒品之癮，自與前揭條例第二十條第三項之規定僅得適用
    於「再犯」之情形不合（此有最高法院九十五年度台非字第
    五九號判決可參），故本件公訴人逕向本院提起追訴，於法
    要無不合，附此陳明。綜上，本案事證明確，被告犯行堪以
    認定，應依法論科。
三、核其所為，係犯毒品危害防制條例第十條第一項之施用第一
    級毒品及同條第二項之施用第二級毒品罪。其持有第一級毒
    品及持有第二級毒品之低度行為，應分別為其施用之高度行
    為所吸收，均不另論罪；被告所犯各罪間，犯意各別，行為
    互殊，應予分論併罰。又被告有前述刑之執行紀錄，其於有
    期徒刑執行完畢後，五年以內故意再犯有期徒刑以上之罪，
    為累犯，依刑法第四十七條第一項規定，加重其刑。爰審酌
    被告犯後態度、施用毒品係戕害自身健康，對他人並不生重
    大危害及其他一切情狀，分別量處如主文所示之刑，並定其
    應執行之刑。扣案第二級毒品一包（驗餘淨重零點零四五七
    公克），係查獲供被告施用之第一級毒品，應依毒品危害防
    制條例第十八條第一項前段之規定，沒收銷燬之。
據上論斷，應依刑事訴訟法第二百七十三條之一第一項、第二百
九十九條第一項前段，毒品危害防制條例第十條、第十八條第一
項前段，刑法第十一條前段、第四十七條第一項、第五十一條第
五款，判決如主文。
本案經檢察官楊大智到庭執行職務。
中    華    民    國    98    年    5     月    25    日
                  刑事第二十庭  法  官   吳冠霆
上列正本證明與原本無異。
如不服本判決，應於判決送達後10日內敘明上訴理由，向本院提
出上訴狀 (應附繕本) ，上訴於臺灣高等法院。其未敘述上訴理
由者，應於上訴期間屆滿後20日內向本院補提理由書「切勿逕送
上級法院」。
                                 書記官  周百川
中    華    民    國    98    年    5     月    25    日
附錄本案論罪科刑法條全文
毒品危害防制條例第10條
施用第一級毒品者，處 6 月以上 5 年以下有期徒刑。
施用第二級毒品者，處 3 年以下有期徒刑。


司法院資訊處製作；財團法人民間司法改革基金會備份。
